【裁判字號】    96,訴,5333
【裁判日期】    970131
【裁判案由】    毒品危害防制條例
【裁判全文】
臺灣高雄地方法院刑事判決              96年度訴字第5333號
公  訴  人  臺灣高雄地方法院檢察署檢察官
被      告  乙○○
上列被告因違反毒品危害防制條例案件，經檢察官提起公訴（96
年度毒偵字第9285、9768、9809號），被告於本院準備程序為有
罪之陳述，經合議庭裁定由受命法官依簡式審判程序獨任審理，
判決如下：
    主  文
乙○○施用第一級毒品，累犯，處有期徒刑捌月。又施用第一級
毒品，累犯，處有期徒刑捌月。又施用第一級毒品，累犯，處有
期徒刑捌月。應執行有期徒刑壹年拾月。
    事  實
一、乙○○於民國87年間曾因施用第二級毒品案件，經本院以87
    年度毒聲字第21號裁定觀察、勒戒後，認有繼續施用毒品傾
    向，復經本院以87年度毒聲字第371 號裁定令入戒治處所施
    以強制戒治，於87年12月10日停止戒治出所，嗣於88年6 月
    10日因未經撤銷停止戒治而視為強制戒治期滿，並經台灣高
    雄地方法院檢察署檢察官以88年度戒毒偵字第33號不起訴處
    分確定。嗣於89年間又因施用毒品案件，經臺灣臺南地方法
    院89年度毒聲字第1686號裁定命入戒治處所施以強制戒治，
    並於90年9 月10日強制戒治完畢，並經臺灣臺南地方法院檢
    察署檢察官以89年度毒偵字第1300號提起公訴，經臺灣臺南
    地方法院以89年度易字第1627號判處有期徒刑7 月確定，及
    因連續施用第一級毒品經臺灣臺南地方法院90年訴字第739
    號判處有期徒刑8 月，暨因竊盜罪經本院89年易字第2999號
    判處有期徒刑5 月，並經合併定應執行有期徒刑1 年7 月，
    而於91年12月27日縮短刑期假釋，並於92年3 月22 日 假釋
    期滿未經撤銷，以已執行完畢論。復於93年間因毒品案件，
    經本院以93年度訴字第2020號判處有期徒刑7 月、3 月，及
    定應執行有期徒刑9 月確定；又於94年間因施用第一、二級
    毒品，經本院94年度訴字第2064號判處有期徒刑9 月、4 月
    ，及定應執行有期徒刑1 年確定；另因竊盜罪經本院93年易
    字第1260號判處有期徒刑1 年，而於95年12月14日因縮短刑
    期假釋，並於96年7 月31日假釋期滿未經撤銷，以已執行完
    畢論。
二、詎仍未戒除毒癮，明知海洛因及甲基安非他命係經政府公告
    ，列為毒品危害防制條例第2條 第2 項第1 款、第2 款所定
    之第一、二級毒品，未經許可不得持有、施用，竟基於施用
    第一級毒品海洛因及第二級毒品甲基安非他命之犯意，分次
    於下列時、地及方式施用上開毒品，而經警查獲：
  (一)於96年9 月7 日下午7時許，在高雄縣美濃鎮○○路○段762
    號住處內，以將海洛因摻水置入注射針筒注射手臂之方式施
    用海洛因1 次。嗣經警於96年9 月8 日下午3 時30分許，在
    上址查獲，經採尿送驗後呈嗎啡陽性反應，而悉上情。
  (二)於96年9 月26日晚間7 、8 時許，在上址住處內，將海洛因
    及甲基安非他命一併摻水置入注射針筒注射手臂之方式施用
    1 次。因其為毒品列管人口，經警通知於96年9 月27日下午
    3 時25分許前去採尿送驗後，呈嗎啡及甲基安非他命陽性反
    應，始悉上情。
  (三)於96年10月10日晚間7 、8 時許，在上址住處內，以將海洛
    因摻水置入注射針筒注射手臂之方式施用海洛因1 次。嗣因
    其違反道路交通事件，經警於96年10月11日下午1 時許於屏
    東縣里港鄉○○村○○路1 之30號旁查獲，並經採尿送驗後
    呈嗎啡陽性反應，乃悉上情。
三、案經高雄縣政府警察局旗山分局與屏東縣警察局里港分局報
    告臺灣高雄地方法院檢察署檢察官偵查起訴。
    理  由
一、本件被告乙○○所犯為死刑、無期徒刑、最輕本刑為3 年以
    上有期徒刑以外之罪，其於準備程序進行中，就被訴事實為
    有罪之陳述，經受命法官告知簡式審判程序之旨，並聽取當
    事人之意見後，本院合議庭裁定由受命法官獨任進行簡式審
    判程序，合先敘明。
二、訊據被告對於前開犯行均坦承不諱（本院卷第37、46、47頁
    ），且其於96年9 月8 日、9 月27日及10月11日為警所採之
    尿液，經送請台灣檢驗科技股份有限公司、正修科技大學超
    微量研究科技中心，以酵素免疫法 (EIA)及氣相層析質譜法
     (GC/MS)方法檢驗結果，均呈嗎啡陽性反應；且其中9 月27
    日部分，另呈現甲基安非他命陽性反應，此有台灣檢驗科技
    股份有限公司96年9 月21日報告編號KＺ000000000000號濫用
    藥物尿液檢驗報告1 份（96毒偵第9285號卷第4 頁）、正修
    科技大學96年10月18日濫用藥物尿液檢驗報告2 份（旗山分
    局第000000 0000 號卷第6 、7 頁）、10月25日濫用藥物尿
    液檢驗報告1 份（里港分局卷第13頁）、姓名對照表4 份（
    96毒偵第9285號卷第5 頁、旗山分局第0000000000號卷第4
    、5 頁、里港分局卷第9 頁）附卷可稽，足認被告之自白與
    事實相符，其於前開時地施用第一、二級毒品之各該犯行，
    均堪以認定。
三、按修正之毒品危害防制條例第20條就施用毒品者，祇於「初
    犯」及「5 年後再犯」2 種情形，有其追訴條件之限制，即
    須於初犯經觀察、勒戒或強制戒治釋放後，5 年內均無施用
    毒品之行為，始能認其前所實施之觀察、勒戒或強制戒治已
    足遮斷毒癮，而得於5 年後再犯時，再予適用初犯之規定，
    重行觀察、勒戒等程序。倘5 年內已經再犯，被依法追訴處
    罰，縱其第3 次（或第3 次以上）施用毒品之時間在初犯釋
    放5 年以後，即與「5 年後再犯」之情形有別，且因已於「
    5 年內再犯」，顯見其再犯率甚高，原實施觀察、勒戒或強
    制戒治，已無法收其實效，而無5 年戒斷期之存在，自無再
    經觀察、勒戒及強制戒治之必要，應得逕行追訴處罰。本件
    被告前於87年間因施用毒品案件，經施以觀察、勒戒及強制
    戒治2 次，並於90年9 月10日戒治期滿執行完畢，嗣於93及
    94年間，多次因施用毒品案件，分經本院以93年度訴字第20
    20號、94年度訴字第2064號判決判處徒刑確定，並於95年12
    月14日縮刑假釋出監，有卷附臺灣高等法院被告前案紀錄表
    附卷可稽，被告既係於上開戒治期滿執行完畢後「5 年內再
    犯」，且經法院判處罪刑確定，爾後再度於上開事實欄二所
    載之時間，因分別施用毒品3 次而被查獲等情，即非屬該條
    例第20條第3 項所定「5 年後再犯」之情形，檢察官逕行依
    毒品危害防制條例第23條第2 項之規定，予以追訴，自屬適
    法。本案事證明確，自應依法論科。又被告自承其係以前揭
    方式於事實欄二(二)所載之時間同時施用海洛因與甲基安非他
    命，經查無積極證據可資證明被告係分別施用該二類毒品，
    故起訴書雖僅就被告施用海洛因之犯罪事實予以追訴，惟因
    被告於同一時間施用甲基安非他命之犯行與該施用海洛因之
    犯行係屬裁判上一罪，從而，此等施用甲基安非他命之犯罪
    事實，自亦為起訴效力所及，而應併予依法論處。
四、按海洛因、甲基安非他命各係毒品危害防制條例第2 條第2
    項第1 款、第2 款所定第一級毒品與第二級毒品，依法不得
    持有、施用及販賣。核被告就事實欄二(一)(二)(三)之3 次施用海
    洛因行為，均係犯毒品危害防制條例第10條第1 項之施用第
    一級毒品罪；至事實欄二(二)之施用甲基安非他命行為，則係
    犯毒品危害防制條例第10條第2 項之施用第二級毒品罪。被
    告為施用而持有各該毒品，持有之低度行為應俱為施用之高
    度行為所吸收，均不另論罪。本件業據被告自承係以前揭方
    式於事實欄二(二)所載之時間同時施用第一級毒品海洛因與第
    二級毒品甲基安非他命，業據前述，被告既以一行為同時觸
    犯前揭2 罪，應依刑法第55條論以想像競合犯，並從一重即
    施用第一級毒品罪處斷；上開施用第二級毒品部分，雖未經
    公訴人起訴，惟屬想像競合犯裁判上一罪關係，本院自得併
    予論斷，併予指明。被告所犯前開施用第一級毒品共3 罪間
    ，犯意各別、行為互殊，自應分論併罰。又被告有如上事實
    欄所述前科事實，有前開臺灣高等法院被告前案紀錄表1 份
    在卷可查，其於96年7 月31日受有期徒刑之執行完畢後，5
    年以內故意再犯本案3 件有期徒刑以上之罪，均為累犯，均
    應依刑法第47條第1 項之規定加重其刑。爰審酌被告前有施
    用毒品之不良素行，歷經觀察、勒戒、強制戒治及施以刑罰
    後，仍未能徹底戒絕毒品，顯見其意志不堅，本不宜寬貸，
    惟念其施用毒品乃自戕一己之身體健康，並未害及他人，且
    犯後尚知能坦承犯行等一切情狀，分別量處如主文所示之刑
    ，並定其應執行之刑。
五、不另為無罪諭知部分：
  (一)公訴意旨另略以：被告基於施用第二級毒品甲基安非他命之
    犯意，於事實欄二(一)(三)之時、地施用海洛因之同時亦施用甲
    基安非他命，因認被告此部分犯行亦涉犯毒品危害防制條例
    第10條第2 項之施用第二級毒品罪嫌等語。
  (二)按犯罪事實應依證據認定之，無證據不得認定其犯罪事實；
    又不能證明被告犯罪者，應諭知無罪之判決，刑事訴訟法第
    154 條第2 項、第301 條第1 項分別定有明文。次按刑事訴
    訟法第156 條第2 項規定，被告雖經自白，仍應調查其他必
    要之證據，以察其是否與事實相符，立法目的乃欲以補強證
    據擔保自白之真實性，亦即以補強證據之存在，藉之限制自
    白在證據上之價值，而所謂補強證據，則指除該自白本身外
    ，其他足資以證明自白之犯罪事實確具有相當程度真實性之
    證據而言（最高法院74年台覆字第10號判例意旨參照）。
  (三)經查，公訴意旨認被告於前揭時、地施用第二級毒品甲基安
    非他命，無非係以被告於偵訊中之自白為論據；然遍查全卷
    ，就公訴意旨所指被告此部分之犯行，除被告自白外，即無
    其他卷存證據足資佐證，而本院亦查無其他積極事證足認被
    告確涉有公訴意旨所指此部分犯行，尚不得遽為不利被告之
    認定，然公訴意旨認此部分若有罪，與前開經論罪科刑部分
    具有想像競合犯之裁判上一罪關係，爰不另為無罪之諭知。
    又此與被告僅就一部犯罪事實自白而不宜適用簡式審判程序
    審理之情形尚屬有異。準此，本件本院仍得依簡式審判程序
    審理，併此敘明。
據上論斷，應依刑事訴訟法第273 條之1 第1 項、第299 條第1
項前段，毒品危害防制條例第10條第1 項、第2 項，刑法第11條
前段、第55條、第47條第1 項、第51條第5 款，判決如主文。
本案經檢察官甲○○到庭執行職務。
中    華    民    國    97    年    1     月    31    日
                  刑事第十二庭  法  官  葉文博
以上正本證明與原本無異。
如不服本判決應於收受本判決後10日內向本院提出上訴書狀，並
應敘述具體理由，如未敘述上訴理由者，應於上訴期間屆滿後20
日內補提理由書狀於本院（均須按他造當事人之人數附繕本）「
切勿逕送上級法院」。
中    華    民    國    97    年    1     月    31    日
                                書記官  李柏親
附錄本案論罪科刑法條
毒品危害防制條例第10條
施用第一級毒品者，處6 月以上5年 以下有期徒刑。
施用第二級毒品者，處3 年以下有期徒刑。


司法院資訊處製作；財團法人民間司法改革基金會備份。
